臺灣高等法院高雄分院刑事判決　　　　　九十一年度上訴字第一五一八號
　　上　訴　人
　　即　被　告　乙○○
右上訴人因違反毒品危害防制條例案件，不服臺灣高雄地方法院九十一年度訴字第一
八ＯＯ號，中華民國九十一年八月二日第一審判決（起訴案號：臺灣高雄地方法院檢
察署九十一年度毒偵字第二二一一號）提起上訴，本院判決如左：
    主  文
原判決撤銷。
乙○○連續施用第一級毒品，處有期徒刑捌月。扣案之殘留海洛因殘渣之夾鏈袋陸只
，注射針筒壹支，均沒收銷毀之。
    事  實
一、乙○○曾於民國八十二年、八十三年間，均因違反麻醉藥品管理條例案件，分別
    經法院判處有期徒刑五月、五月，已陸續於八十二年十二月十三日、八十三年三
    月十五日易科罰金執行完畢（均不構成累犯）。又於八十九年間因施用第二級毒
    品安非他命案件，經依原審法院以八十九年度毒聲字第二九二號裁定送觀察、勒
    戒後，認無繼續施用毒品之傾向，經臺灣高雄地方法院檢察署檢察官於八十九年
    一月二十四日以八十九年度毒偵字第五三二號不起訴處分確定。明知海洛因係第
    一級毒品，竟基於概括之犯意，自九十年六月間某日起至九十一年五月十一日上
    午八時許止，在高雄市○○路與中甲路口公園廁所內、高雄市○○區○○路七一
    巷十八號住處內，以注射針筒注射血管之方式，連續施用第一級毒品海洛因多次
    ，嗣由乙○○自首，並經警扣得乙○○持有之夾鏈袋六只、注射針筒一支，經依
    原審法院以九十一年度毒聲字第二五八九號裁定送觀察、勒戒後，認有繼續施用
    毒品之傾向，再經原審法院以九十一年度毒聲字第二九四六號裁定令入戒治處所
    施以強制戒治一年，現在強制戒治中。
二、案經乙○○自首，由高雄市政府警察局苓雅分局移送臺灣高雄地方法院檢察署檢
    察官偵查起訴。
    理  由
一、訊據上訴人即被告乙○○對於右揭時、地連續施用第一級毒品海洛因多次之事實
    ，坦承不諱，且被告九十一年五月十一日下午三時三十分許為警採集之尿液，經
    送請高雄市立凱旋醫院檢驗結果，檢出嗎啡呈陽性反應，有高雄市立凱旋醫院九
    十一年六月十四日高市凱醫檢字第四九九號煙毒尿液檢驗成績書影本一紙附
    卷可稽。而甲基安非他命經口服投與後，約百分之七十於二十四小時內可自尿液
    中排出，又其尿液內含甲基安非他命成分之檢出，與投與甲基安非他命的量、個
    人體質、檢驗儀器之精密度有關，通常採尿化驗是否呈陽性反應，應以投與後二
    十四小時內所採者為宜，此有行政院生署藥物食品檢驗局（80）藥檢醫字第四五
    二九號函可查，海洛因亦然，足徵被告確有於九十一年五月十一日下午三時三十
    分許，往前回溯二十四小時內某時許施用海洛因一次無訛，是被告坦承其最後一
    次施用海洛因係九十一年五月十一日上午八時許，堪予採信。此外，復有夾鏈袋
    六只、注射針筒一支扣案可資佐證，而該夾鏈袋六只、注射針筒一支，經原審送
    請高雄醫學大學附設中和紀念醫院檢驗結果，均呈海洛因陽性反應，有該院九十
    一年七月九日編號第九一七－五四號、編號九一七－五五號檢驗報告二紙附
    卷可稽，益徵被告上開自白部分與事實相符，應堪採信。又被告於八十九年間因
    施用第二級毒品安非他命案件，經依原審法院以八十九年度毒聲字第二九二號裁
    定送觀察、勒戒後，認無繼續施用毒品之傾向，經臺灣高雄地方法院檢察署檢察
    官於八十九年一月二十四日以八十九年度毒偵字第五三二號不起訴處分確定，復
    因施用第一級毒品海洛因案件，經依原審法院以九十一年度毒聲字第二五八九號
    裁定送觀察、勒戒後，認有繼續施用毒品之傾向，再經原審法院以九十一年度毒
    聲字第二九四六號裁定令入戒治處所施以強制戒治一年，現在強制戒治中，有該
    等刑事裁定、不起訴處分書附卷可按，其於五年內再犯毒品危害防制第十條之罪
    ，本件犯罪事證明確，被告犯行洵堪認定。
二、查海洛因係毒品危害防制條例第二條第二項所稱之第一級毒品，不得持有、施用
    ，被告竟持之以施用，核其所為，係犯毒品危害防制條例第十條第一項之施用第
    一級毒品罪。其先後多次施用犯行，時間緊接、手法及罪名均同，顯係基於概括
    犯意而為之，為連續犯，應論以一罪。其先後多次持有海洛因，亦係基於概括之
    犯意，本應以連續持有論，惟其持有後，進而施用，其持有行為應被其施用之行
    為所吸收，不另論罪。又被告於前開犯罪未被發覺前，即主動前往高雄市政府警
    察局苓雅分局自首之情，業據被告供明在卷，並有警訊筆錄及高雄市政府警察局
    苓雅分局刑事案件移送書附卷可稽。是被告係對於未發覺之罪自首而接受裁判，
    應依刑法第六十二條前段之規定，減輕其刑。
三、原審據以論罪科刑，固非無見，惟查被告所為符合自首要件，應減輕其刑，已如
    前述，原判決此部份漏未認定，自有未洽。被告上訴意旨，以原審量刑過重，指
    摘原判決不當，為有理由，自應由本院予以撤銷改判。爰審酌被告有違反麻醉藥
    品管理條例之犯罪前科，此有臺灣高等法院被告全國前案紀錄表及臺灣高雄地方
    法院檢察署刑案資料查註紀錄表各一件附卷可稽，素行非佳，且係又施用毒品而
    經觀察勒戒、不起訴處分後，再犯相同罪行，顯見意志不堅，惟其犯罪係戕害自
    身，尚未害及他人，所犯情節非重及犯罪後態度尚佳等一切情狀，量處如主文第
    二項所示之刑。又扣案之夾鏈袋六只、注射針筒一支，經送鑑驗均含有海洛因成
    分，已與第一級毒品海洛因結合而難以剝離，自應視同第一級毒品，此有高雄醫
    學大學附設中和紀念醫院九十一年七月九日檢驗報告二份附卷可按，爰依毒品危
    害防制條例第十八條第一項前段規定，不問屬於犯人與否，均沒收並銷燬之。
據上論斷，應依刑事訴訟法第三百六十九條第一項前段、第三百六十四條、第二百九
十九條第一項前段，毒品危害防制條例第十條第一項、第十八條第一項前段、第二十
條第三項，刑法第十一條、第五十六條、第六十二條前段之規定，判決如主文。
本案經檢察官鄭文貴到庭執行職務。
中    華    民    國        九十一      年      十      月      九      日
                              臺灣高等法院高雄分院刑事第九庭
                                  審判長法官  張明松
                                        法官  江泰章
                                        法官  任森銓
右甲本證明與原本無異。
如不服本判決應於收受本判決後十日內向本院提出上訴書狀，其未述上訴理由者，
並得於提起上訴後十日內向本院補提理由書狀（均須按他造當事人之人數附繕本)「
切勿逕送上級法院」。
                                      書記官  施耀程
中    華    民    國        九十一      年      十      月     十一     日
附錄：本判決論罪科刑法條：
毒品危害防制條例第十條第一項：
施用第一級毒品者，處六月以上五年以下有期徒刑。
                                                                      Ｈ
